【裁判字號】    90,訴,734
【裁判日期】    900713
【裁判案由】    毒品危害防制條例
【裁判全文】
臺灣板橋地方法院刑事判決                            九十年度訴字第七三四號
    公  訴  人  臺灣板橋地方法院檢察署檢察官
    被      告  己○○
    指定辯護人  乙○
右列被告因違反毒品危害防制條例案件，經檢察官提起公訴（八十九年度偵字第一三
一三三號、第一五一一六號、第一六二一二號），乙○判決如左：
    主      文
己○○持有第二級毒品，累犯，處有期徒刑肆月，第二級毒品安非他命壹包（驗餘淨
重壹點陸壹公克）沒收銷燬；又販賣第二級毒品未遂，累犯，處有期徒刑年拾月，
扣案第二級毒品安非他命貳包（淨重點捌公克）沒收銷燬。應執行有期徒刑肆年，
第二級毒品安非他命壹包（驗餘淨重壹點陸壹公克）及扣案第二級毒品安非他命貳包
（淨重點捌公克），均沒收銷燬。
    事      實
一、己○○（綽號「雞皮」）曾因違反麻醉藥品管理條例案件，於民國（下同）八十
    六年七月二十四日經乙○以八十六年度易字第一六六九號刑事判決判處有期徒刑
    六月，同年八月二十九日判決確定，同年十月六日因易科罰金執行完畢。緣丙○○（另由臺灣士林地方法院檢察署檢察官另行偵查後聲請簡易判決處刑）欲施用
    第二級毒品安非他命，其竟不知悔悟，猶於八十九年七月六日受丙○○之託而在
    同年月七日中午於臺北縣中和市○○路某處向綽號「阿賓」之真實年籍姓名不詳
    之成年男子購入價格新臺幣（下同）一千元之安非他命一包而持有，嗣於同年月
    七日十七時許在其與丙○○約定地（臺北縣永和市○○路一二八巷七號門前）交
    付予丙○○，於丙○○未及施用前旋為警循線當場查獲，並扣得丙○○收受後見
    警前來而丟棄於地上之安非他命一包（經警移送而扣於臺灣士林地方法院檢察署
    八十九年度毒偵字第一九二七號、第二一二六號一案中，驗餘淨重一．六一公克
    ，起訴書誤繕為一．六公克）。其後於同年月八月二十四日下午，警方於臺北縣
    中和市○○路某處查獲甲○○（斯時原名王威翔，八十九年九月十一日改名，由
    檢察官另行偵辦），經甲○○供出毒品係向號「小楊」之真實姓名年籍不詳之成
    年男子購買，並以0000000000號行動電話門號向「小楊」佯稱要購買
    五千元之安非他命，惟因「小楊」無暇售予，乃留下000000000號行動
    電話門號予甲○○，甲○○隨即轉而撥打上開門號而與己○○聯絡，並表明係由
    「小楊」介紹，欲購買五千元之安非他命，己○○乃意圖營利，基於販賣第二級
    毒品安非他命之犯意，而約定在臺北縣永和市○○路一二八巷巷口交易。因己○○與甲○○素未謀面，故由警員戊○○喬裝係甲○○而至臺北縣永和市○○路一
    二八巷巷口等候，殆同日十八時五十分許，己○○依約前來時，警員戊○○出面
    表示伊係「阿翔」，並經己○○詢明有攜帶現金而不疑有他後，即取出安非他命
    二包（淨重三．八公克）交予警員戊○○，旋為警逮捕並未得逞。
二、案經臺北市政府警察局、臺北市政府警察局刑事警察大隊及臺北市政府警察局中
    正第一分局移送臺灣板橋地方法院檢察署檢察官偵查起訴。
    理      由
一、訊據被告己○○坦承於前揭時地受丙○○之託而代為向「阿賓」購買安非他命而
    持有，嗣於交付予丙○○後旋為警當場查獲之犯罪事實，此核與證人丙○○於檢
    察官偵查及乙○審理中所證述之情節相符，且查獲被告之經過亦據警員丁○○於
    偵查中指證明確，復有經警當場查扣之安非他命一包（驗餘淨重一．六一公克）
    及臺北市政府警察局刑警大隊查獲涉嫌毒品危害防制條例案件毒品初步鑑驗報告
    單一紙附卷（見八十九年度偵字第一三一三三號卷第二十頁）及乙○查詢之臺灣
    士林地方法院八十九年度簡字第九九二號判決書資料（內載該安非他命經法務部
    調查局為檢驗－該局八十九年十一月十五日〈８９〉陸〈一〉字第八九○八五○
    七號檢驗通知書，驗餘淨重為一．六一公克）足資佐證，是其自白足認與事實相
    符。另訊據被告己○○就販賣安非他命予甲○○之犯罪事實，除坦承伊綽號為「
    雞皮」，於前開時地經甲○○以其所使用之0000000000行動電話門號
    聯絡後而相約，嗣將安非他命二包交予喬裝為甲○○之警員戊○○而為警當場逮
    捕等情，但矢口否認有販賣安非他命之犯行，辯稱：因「小楊」於當日早上去其
    住處，不不知是故意還是不小心，將安非他命掉在沙發上，後來小楊打電話給伊
    說叫一個叫「阿翔」的人來拿，後來有一個自稱阿翔的人打電話來，伊乃與之約
    在伊之住處附近交還安非他命云云。惟查：
（一）被告己○○販賣安非他命之前揭犯罪事實，業據證人甲○○於警訊中供稱：「
      我的毒品來源都是向綽號『小楊』之男子所購買，每次向他購買時都是打他的
      行動電話0000000000號，雙方約定後，我便向他購買安非他命，每
      次每包壹仟及伍佰元不等之代價，我至少向他購買了五、六次，．．，今八月
      二十四日下午我欲向『小楊』購買安非他命，遂打『小楊』00000000
      00號行動電話，『小楊』稱加班沒空，叫我打乙支000000000號行
      動電話給綽號『雞皮』之男子，向他購買安非他命，經我打『0000000
      00號』號行動電話給『雞皮』之男子，雙方約定在臺北縣永和市○○路一二
      八巷口交易，尚未完成交易就為警查獲。」（見八十九年度偵字第一六二一二
      號卷第一頁背面），嗣其於乙○審理中亦證稱：「（警方如何查獲？）在朋友
      中和市○○路附近一樓的房子裡面，警察進來說要拿五千元的東西，後來我打
      給小楊，說朋友要五千元的東西，他給我電話號碼叫我打電話給那個人，說他
      是介紹人，但我不知道那個人是誰，我就打電話去說有人要拿五千元的安非他
      命，是小楊介紹的，隨後我把電話拿給警察聽，我就被帶到警察局了，後來被
      告被帶到警察局時我有看到被告」、「（小楊有向你說有人要還安非他命給小
      楊，叫你去拿？）不是。是小楊介紹別人要給我安非他命。」（見乙○九十年
      六月十五日訊問筆錄），另證人即警員戊○○於乙○審理中亦結證稱：「（八
      十九年八月四日下午是否有查獲被告涉嫌販賣毒品？經過情形如何？）有，有
      線報說有『阿翔』的男子有使用毒品，後來在他住處附近查獲王威翔，就問他
      毒品是向誰買的，他說有另一個朋友小楊，所以就叫他打電話給小楊，小楊說
      他沒有東西，但會幫忙調，小楊打電話叫他去永和市○○路一二八巷巷口等，
      我們在現場埋伏，王威翔有去，但他們彼此沒有見過面，所以由我喬裝是王威
      翔等賣主來，後來等了近二十分鐘，己○○出現，就在巷口等，我走過去跟他
      表示說我是阿翔，他問我身上有無帶錢，我說有，我還沒有拿錢給他，他就把
      東西交給我，當初有說好要買五千元，我看到安非他命就把他逮捕了，他透明
      塑膠袋裝著安非他命，從外面可以看得出來，．．。」（見乙○九十年五月三
      十日訊問筆錄）。
（二）雖被告仍執前詞置辯，然其於警訊中已供稱：「（今警方埋伏在現場時你正與
      何人交易？你又與他為何關係？）我當時正與一位叫『王威翔』之男子作交易
      ，他是別人介紹過來的我並不認識他。」；另警員訊以被查獲之安非他命係如
      何取得時，其亦稱；「我是在民國八十九年八月二十四日上午向綽號『小楊』
      以新台幣五千元購得」（以上供述見八十九年偵字第一六二一二號卷第八頁背
      面、第九頁背面），斯時並未辯及「小楊」如何將安非他命留於其住處一節；
      又被告於檢察官偵查中稱：「（身上安非他命何來？）『小楊』寄放的」（見
      八十九年偵字第一六二一二號卷第二十七頁背面）、「小楊打0000000
      00號手機給我說他在上班，早上在我家吸安非他命，帶著去上班不方便，下
      午五、六時他打電話給我說他要過來拿．．。」（見八十九年度偵字第一三一
      三三號卷第六十四頁正面）；嗣於乙○審理中卻稱：「但要交給王威翔的安非
      他命不是我的，是『小楊』『掉在』我家的。」、「『小楊』當天來我家，吸
      食安非他命後，就『故意』把剩下的安非他命『掉在』我家沙發底下。」（見
      乙○九十年五月十六日訊問筆錄）、「當時他（小楊）打完電動玩具後去我家
      ，不知道是故意還是不小心，把安非他命掉在我家沙發上，．．．。」（見乙○九十年七月六日審判筆錄），其就「小楊」係「寄放」或「掉落」於其住處
      ？「小楊」係將安非他命「掉於」沙發上或沙發底下？前後所述不一；抑有進
      者，被告甫於八十九年七月七日於交付其受託購買之安非他命予丙○○時為警
      當場查獲，衡情被告對涉及毒品之行為當更戒慎，若非有利可圖，豈肯冒此風
      險而僅「代人交還安非他命」，益徵被告所辯之無足採信。
（三）又查販賣安非他命係違法行為，非可公然為之，且有其獨特之販售路線及管道
      ，復無公定價格，容易分裝份量，而每次買賣之價量，可能隨時依雙方關係深
      淺、資力、需求量及對行情之認知、來源是否充裕、查緝是否嚴緊、購買者被
      查獲時供述購買對象之可能風險之評估等，而異其標準，非可一概而論，從而
      販賣之利得，一般除被告坦承犯行或價量俱臻明確外，委難察得實情，惟販賣
      之人從價差或量差中牟利之方式雖異，然其販賣行為在意圖營利則同一。本案
      被告未承認販賣安非他命，更不供述利得，致無法查得被告販賣之實際利得，
      惟被告與購買人非屬至親，當無可能甘冒重典而按購入價格轉售而不求利得之
      理；復按一般民眾普遍認知安非他命毒品之非法交易，政府一向查禁嚴森，且
      重罰不寬貸，衡諸常情，倘非有利可圖，絕無平白甘冒被嚴查重罰高度風險之
      理，從而，舉凡其有償交易，除足反證其確係另基於某種非圖利本意之關係外
      ，通常尚難因無法查悉其販入價格，作為是否高價賣出之比較，諉無營利之意
      思阻卻販賣犯行之追訴（參照最高法院八十四年四月十八日八十四年度第三次
      刑事庭會議決議意旨參照）。
（四）此外，復有扣案之安非他命二包（淨重三．八公克）及臺北市政府警察局中正
      第一分局查獲涉嫌毒品危害防制條例案件毒品初步鑑驗報告單一紙附卷（見八
      十九年度偵字第一六二一二號卷第十三頁）足資佐證。
（五）至於指定辯護人雖為被告己○○辯護稱：被告於未拿取金錢前即交付安非他命
      予喬裝為甲○○之警員戊○○，是與交易安非他命之常情有違云云；惟交易毒
      品時是否一手交錢一手交貨，衡情與販賣毒品者是否信賴買受者及販賣毒品者
      個人之習性有關，尚非可一概而論，尤其證人戊○○於乙○已結證被告確曾於
      交付安非他命前詢問其身上是否帶錢，另證人甲○○亦結證稱已向被告表示係
      由「小楊」所介紹等情，均業如前述，是其因信賴「小楊」所介紹之人，且已
      問明買方有攜帶金錢，是其未待取得金錢即交付安非他命，尚難認與販賣安非
      他命之常情相悖，是指定辯護人所辯，並不足為被告有利之認定。
二、從而，本案事證已臻明確，被告犯行均洵堪認定，自應依法論科。
三、查安非他命屬中樞神經興奮劑，具有輕微之成癮性，服用後會產生依賴性、耐藥
    性，並引起不安、頭昏、顫抖、亢進性反應、失眠、焦慮、譫妄、慢性中毒、精
    神障礙、類似精神分裂之錯覺、妄想及伴有行動與性格異常等副作用，其劑量增
    大時，甚或會死亡。而其慣用者，由於精神錯亂，更具有暴力攻擊及反社會行為
    等傾向，情況非常嚴重，且戒解不易，故毒品危害防制條例，將其列為第二級毒
    品。被告己○○受丙○○之託代向「阿賓」購入價格一千元之第二級毒品安非他
    命而持有，嗣交付予丙○○，於丙○○未及施用前旋為警循線當場查獲之犯行，
    因難認被告有移轉安非他命所有權予丙○○之意思，故應認僅係基於「幫助」丙○○施用安非他命之犯意為之，惟「正犯」丙○○未及施用該安非他命即為警查
    獲，而施用安非他命並未處罰「未遂」犯，故被告之犯行僅觸犯毒品危害防制條
    例第十一條第二項之持有第二級毒品罪，公訴人認被告觸犯毒品危害防制條例第
    八條第二項之轉讓第二級毒品罪，容有未洽，惟其基本社會事實同一，乙○自得
    加以審理，並變更起訴法條（參照最高法院八十年度台上字第二七○三號刑事判
    決意旨）。另被告己○○販賣安非他命予甲○○（警員戊○○）之犯行，雖甲○○（警員戊○○）並無購買毒品之真意，但被告既有販賣毒品之故意，且依約攜
    帶安非他命而交付，即已著手實施販賣毒品之行為，復無證據證明被告原屬意圖
    出售而販入該安非他命，是被告應係犯毒品危害防制條例第四條第五項、第二項
    之販賣第二級毒品未遂罪（既遂犯與未遂犯，僅犯罪狀態不同，不發生變更起訴
    法條之問題－參照司法院七十六年十月二十九日〈７６〉廳刑一字第一九八三號
    函），應依刑法第二十六條前段之規定按既遂犯之刑減輕之，而該次被告非法持
    有安非他命之低度行為，應為非法販賣安非他命之高度行為所吸收，而不另論罪
    。被告所犯上開二罪間，犯意各別，構成要件互異，自應分論併罰。查被告己○○曾因違反麻醉藥品管理條例案件，於八十六年七月二十四日經乙○以八十六年
    度易字第一六六九號刑事判決判處有期徒刑六月，同年八月二十九日判決確定，
    同年十月六日因易科罰金執行完畢，此有臺灣高等法院檢察署刑案紀錄簡覆表在
    卷足按，其於前案執行完畢五年內再犯有期徒刑以上本案之罪，應依刑法第四十
    七規定，論以累犯，並加重其刑（法定本刑無期徒刑部分依法不得加重），就被
    告所犯毒品危害防制條例第四條第五項、第二項之販賣第二級毒品未遂罪部分，
    並依法先加後減之。爰審酌被告己○○有違反麻醉藥品管理條例之前科，當知毒
    品有嚴重之危害性，詎仍為本案持有、販賣安非他命之犯行、甫經警查獲後猶不
    知心生警惕、品性不佳、智識程度非低（高中畢業）、所生危害及犯罪後僅坦承
    部分犯行，未見明顯悔意等一切情狀，各量處如主文所示之刑，並定其應執行之
    刑。
四、第二級毒品安非他命壹包（驗餘淨重一．六一公克，經警移送而扣於臺灣士林地
    方法院檢察署八十九年度毒偵字第一九二七號、第二一二六號一案中）及扣案第
    二級毒品安非他命二包（淨重三．八公克），均係本案查獲之毒品，應依毒品危
    害防制條例第十八條第一項前段之規定宣告沒收銷燬之；至於就其餘扣案之電子
    磅秤、吸食器、酒精燈、塑膠杓子及安非他命殘渣袋等，被告已供稱係伊吸食安
    非他命所用，復乏證據足認與本案犯行相涉，自不於本案宣告沒收；另扣案行動
    電話（廠牌型號：ＮＯＫＩＡ  ３２１０）一具（含ＳＩＭ卡），被告已否認為
    其所有，復乏證據認足認與沒收之規定相符，自不予宣告沒收；至於扣案貝瑞塔
    模型槍一枝（含彈匣及子彈三顆，業經另案為不起訴處分），顯與本案無涉，自
    不應於本案宣告沒收，均附此敘明。
據上論斷，應依刑事訴訟法第二百九十九條第一項前段、第三百條，毒品危害防制條
例第四條第五項、第二項、第十一條第二項、第十八條第一項前段，刑法第十一條前
段、第二十六條前段、第四十七條、第五十一條第五款，判決如主文。
本案經檢察官郭永發到庭執行職務。
中      華      民      國       九十       年     七     月    十三    日
                                      臺灣板橋地方法院刑事第五庭
                                          法  官  陳  鴻  清
右正本證明與原本無異。
如不服本判決應於收受送達後十日內向乙○提出上訴書狀，其未敘述上訴之理由者並
得於提起上訴後十日內向乙○補提理由書（均須按他造當事人之人數附繕本）。
                                          書記官  林  蔚  然
中      華      民      國       九十       年     七     月    十八    日
附錄本案論罪科刑法條全文：
毒品危害防制條例第四條：
製造、運輸、販賣第一級毒品者，處死刑或無期徒刑；處無期徒刑者，得併科新臺幣
一千萬元以下罰金。
製造、運輸、販賣第二級毒品者，處無期徒刑或七年以上有期徒刑；得併科新臺幣七
百萬元以下罰金。
製造、運輸、販賣第三級毒品者，處五年以上有期徒刑，得併科新臺幣五百萬元以下
罰金。
製造、運輸、販賣專供製造或施用毒品之器具者，處一年以上七年以下有期徒刑，得
併科新臺幣一百萬元以下罰金。
前四項之未遂犯罰之。
毒品危害防制條例第十一條：
持有第一級毒品者，處三年以下有期徒刑、拘役或新臺幣五萬元以下罰金。
持有第二級毒品者，處二年以下有期徒刑、拘役或新臺幣三萬元以下罰金。
持有專供製造或施用毒品之器具者，處一年以下有期徒刑、拘役或新臺幣一萬元以下
罰金。


司法院資訊處製作；財團法人民間司法改革基金會備份。
